臺灣新北地方法院民事裁定
110年度抗字第245號
抗  告  人  李旺樹  



相  對  人  林若馨  



以上當事人請求本票裁定事件，抗告人對於民國110年11月23日
本院司法事務官所為之110年度司票字第9152號裁定提起抗告，
本院裁定如下：
    主  文
抗告駁回。
抗告程序費用新臺幣1,000元由抗告人負擔。
    理  由
一、按執票人向本票發票人行使追索權時，得聲請法院裁定後強
    制執行，票據法第123條定有明文。又本票執票人依前開規
    定，聲請法院裁定許可對發票人強制執行，性質上係屬非訟
    事件，此項聲請之裁定及抗告法院之裁定，僅依非訟事件程
    序以審查強制執行許可與否，並無確定實體上法律關係存否
    之效力，如發票人就票據債務存否有所爭執，應由發票人另
    提起確認之訴，以資解決（最高法院56年台抗字第714號、5
    7年台抗字第76號裁判意旨可資參照)。另免除作成拒絕證書
    之本票，執票人聲請裁定准予強制執行時，毋庸提出已為付
    款提示之證據，票據債務人如主張本票未經執票人提示，依
    票據法第124條準用同法第95條但書之規定，應由其負舉證
    之責（最高法院72年度台上字第598號、84年台抗字第22號
    、94年度台抗字第1057號、94年度台抗字第823號裁定意旨
    參照判決意旨參照)。
二、相對人於原審主張：相對人執有抗告人於民國108年12月30
    日所簽發面額為新臺幣（下同）225萬6,000元，免除作成拒
    絕證書，未載到期日之本票1紙（下稱系爭本票），詎於109
    年1月1日經提示未獲付款，為此聲請裁定就上開金額及依法
    定年息6%計算之利息准許強制執行等語。
三、查，依票據法第120條第2項規定，系爭本票並未記載到期日
    ，即應視為見票即付，執票人可隨時向發票人請求付款，
    並於未獲付款後，向本票發票人行使追索權。相對人主張上
    開事實，業據提出系爭本票為證，原審就系爭本票為形式上
    之審查，認其已具備本票各記載事項合於票據法第120條規
    定，屬有效之本票，乃裁定准予強制執行，並無不合。至抗
    告意旨雖稱：相對人根本未於109年1月1日向抗告人提示系
    爭本票，且相對人究竟係向何人，為如何之提示，通觀其聲
    請狀，付之闕如，隻字未提，依臺灣高等法院110年度非抗
    字第32號裁定意旨，難認相對人對抗告人之追索權已發生，
    原審未為任何調查，遽為准許強制執行之裁定，於法尚有未
    合云云，然審諸臺灣高等法院110年度非抗字第32號裁定內
    容，係認再抗告人就其係遭人冒名偽造本票乙事，業已提出
    相當證據以為釋明，方認原法院就相對人係向何人及如何提
    示乙節，應請相對人為陳述說明之調查。本件抗告人既不否
    認有簽發系爭本票，即與上開裁定所載之基礎事實不同，自
    無比附援引之餘地。又相對人既已敘明其於109年1月1日提
    示系爭本票未獲付款等語，系爭本票並載有免除作成拒絕證
    書，即已足供系爭本票形式上要件是否具備之審查，且依前
    開說明，相對人本毋庸提出已為付款提示之證據，抗告人如
    爭執相對人實際上未為提示，依票據法第124條準用同法第9
    5條但書規定，自應由抗告人負舉證之責，抗告人就相對人
    未提示系爭本票乙節，並未提出證據證明，自難憑採。另抗
    告人稱：相對人明知抗告人已清償大部金額，竟利用非訟法
    院不開庭之特性，仍就系爭本票全額為主張云云，此核屬實
    體債權債務關係之爭執，應由抗告人另循實體訴訟程序以資
    救濟，顯非本票裁定之非訟程序及抗告程序所得審究。
四、從而，抗告人執上開理由指摘原裁定不當，求予廢棄，為無
    理由，應予駁回。
五、據上論結，本件抗告為無理由，依非訟事件法第46條、第21
    條第2項，民事訴訟法第495條之1第1項、第449條第1項、第
    95條、第78條，裁定如主文。　
中　　華　　民　　國　　111 　年　　1 　　月　　4 　　日
                  民事第四庭    法　官　古秋菊
以上正本證明與原本無異
如不服本裁定，僅得於收受本裁定正本送達後10日內，以適用法
規顯有錯誤為理由，向本院提出再抗告狀（須附繕本1份及繳納
再抗告裁判費新臺幣1,000元）。
中　　華　　民　　國　　111 　年　　1 　　月　　5 　　日
                                書記官　蔡叔穎